臺灣桃園地方法院交通事件裁定　　　　 93年度交聲字第452號
原處分機關　交通部公路總局台北區監理所
異　議　人　甲○○　男　49歲.
即受處分人
上列受處分人因違反道路交通管理處罰條例事件，對交通部公路
總局台北區監理所民國93年8 月13日北監營字第40－C00000000
號違反道路交通管理事件裁決書，聲明異議，本院裁定如下：
    主  文
原處分撤銷。
甲○○不罰。
    理  由
一、聲明異議意旨略以：如附件異議狀所載。
二、按犯罪事實應依證據認定之，無證據不得認定其犯罪事實，
    刑事訴訟法第154 條第2 項定有明文。又刑法第185 條之4
    駕駛動力交通工具肇事，致人死傷而逃逸罪，行為人之駕車
    肇事致人死傷雖非出於故意，但仍須知悉肇事致人死傷之事
    實，猶予逃逸，始足當之；若行為人不知其已肇事並致人死
    傷，縱然逃逸，亦難認有肇事逃逸之故意及行為。經查：
　(一)異議人甲○○於民國93年7 月27日下午3 時20分許，駕駛車
  　號HN－569 號營業貨運曳引車（後拖掛之板車車號為CZ－12
    號），行經台北縣八里鄉○○路○ 段（由五股往八里方向行
    駛）關渡橋下之因外側車道施工致車道減縮剩一內側車道可
    供行駛之路段，不慎其駕駛之曳引車右側防捲護欄處擦撞到
    與其同向同車道並行駛在其右方之由李宗承所騎乘後搭載張
    美鳳之車號OXU －743 號重型機車左後側，李宗承與張美鳳
    隨即人車倒地，並受有傷害，惟異議人所駕上開曳引車並未
    停車查看仍繼續往前行駛，經當時適駕車行駛在異議人車輛
    後方而目擊本件車禍經過之張子威提供肇事車輛後拖掛之板
    車車號為CZ－12號，嗣經員警循線而查獲異議人到案，並以
    駕駛汽車肇事致人受傷而逃逸事由，於同年8 月1 日據以開
    具台北縣政府警察局北縣警交字第C00000000 號舉發違反道
    路交通管理事件通知單，再經交通部公路總局台北區監理所
    於同年8 月13日以此違規事由開具北監營字第40－C0000000
    號違反道路交通管理事件裁決書等情，業據證人即被害人李
    宗承、張美鳳，及目擊本件車禍發生經過之張子威分別於台
    灣士林地方法院檢察署異議人甲○○所涉公共危險案件之警
    訊時證述屬實，並經本院調閱前開案卷（台灣士林地方法院
    檢察署93年度偵字第8026號）核閱無訛，異議人復不否認有
    於上開時、地，駕駛前開曳引車行經肇事地點一節，核與目
    擊證人張子威於前開案件警訊時明確指出肇事車輛後拖掛之
    板車車號為CZ－12號等情，若合符節，此外復有警製道路交
    通事故現場圖1 份、現場車禍及車損照片共27幀、舉發違反
    道路交通管理事件通知單附於上開台灣士林地方法院檢察署
    93年度偵字第8026號卷內及違反道路交通管理事件裁決書附
    於本院卷內可稽。綜合上開事證，堪認異議人確有於上開時
    、地，駕駛上開曳引車與李宗承所騎乘之機車發生碰撞之情
    屬實，堪以認定。
  (二)次查，前開舉發違反道路交通管理事件通知單及違反道路交
    通管理事件裁決書雖認異議人有因前開駕駛車輛肇事致人受
    傷而逃逸之違規事由。惟查，被告所駕駛之上開車輛，為一
    框式貨運車，其車頭（即駕駛人及乘客乘坐之空間）與車身
    （即框式後車廂或板車）間，係以連結方式組合而成，並非
    一體成形，此有該營業貨運曳引車照片數幀附於前開偵查卷
    內可憑；而本件車禍事故，被告所駕駛營業貨運曳引車與李
    宗承機車左後側發生擦撞之部位，係在該營業貨運曳引車之
    右側防捲護欄處，業據證人張美鳳、張子威分別於前開偵查
    案件警訊時證述明確，已如前述；則被告於本件車禍事故發
    生當時，既係坐於該曳引車車頭左側之駕駛座內，與該車連
    結式後車廂右側處，隔有相當之車身距離，其於車輛行駛中
    ，對於發生於連結式後車廂右側之防捲護欄處之碰撞或聲響
    ，其感受度尚非直接而明顯，參以證人李宗承於前開偵查案
    件警訊時指稱：「當時我是感覺有一股力量由我左後方推向
    我右前方：：：當時那部砂車引擎聲很大且路旁在施工所以
    我聽不到撞擊聲響」等語，證人張美鳳於前開案件偵查時證
    稱：「我本人沒有聽到撞擊的聲音，：：撞擊力道我覺得不
    是很大」等語，猶見當時二車應屬非猛烈撞擊之輕微擦撞，
    於此情形下，異議人未察覺所駕駛之汽車右側車身已與李宗
    承之機車發生擦撞，衡諸當時客觀情事，尚非絕無可能。再
    者，證人張美鳳於前開案件警訊時證稱：「HN－569 號砂石
    車肇事後就一直往前開，沒有加速也沒有減速一直往前開」
    等語，證人李宗承於前開案件偵查中復指證：「被碰到後機
    車搖晃後衝出去才跌倒，跌倒時肇事車輛已經離開，該車依
    正常度繼續行駛，故我們跌倒時該車已經離開」等語，顯見
    異議人在所駕車輛與李宗承之機車發生碰撞後，並未刻意加
    速往前行駛之情，參以被告於本件事故發生後，仍依照原定
    行程直接前往八里之工地，並無刻意變更行程、或對該車車
    身進行清洗、修護等處理之行為，直至警員獲報於肇事後3
    、4 天後通知其涉嫌駕車肇事時，猶主動配合警方對該曳引
    車之車身拍照採證，過程中毫無任何掩飾、迴避之情，有現
    場照片附於前開偵查案卷內可稽，由此亦堪認異議人主觀上
    對於其駕車肇事誠屬不知，從而，異議人辯稱其不知有擦撞
    到李宗承之機車等語，應值採信。綜上所述，異議人固因駕
    車時未注意兩車併行間隔，而擦撞李宗承所騎乘之機車，並
    因而致李宗承及後載之張美鳳人車倒地受傷，惟被告於事故
    發生時，既未察覺已與其他車輛發生擦撞，並逕行離開現場
    ，其主觀上對於已肇事致人受傷之事實並無認識，自難謂有
    何肇事逃逸之犯意可言。此外，復查無其他積極之事證，足
    認異議人有肇事逃逸之故意，抑且異議人所犯前開肇事逃逸
    之公共危險案件，亦經檢察官認罪嫌不足而為不起訴處分確
    定，有台灣士林地方法院檢察署93年度核退偵字第108 號不
    起訴處分書影本附卷可稽，是異議人此部違規事由即屬不能
    證明。乃原處分機關未經詳查，逕以道路交通管理處罰條例
    第62條第1 項規定裁處異議人罰鍰，顯有未洽。異議人聲明
    異議意旨，指摘原處分不當，為有理由，自應由本院將原處
    分撤銷，並諭知異議人不罰。
三、依道路交通管理處罰條例第87條第2 項、道路交通案件處理
    辦法第20條前段，裁定如主文。
中　　華　　民　　國　　94　　年　　5 　　月　　12　　日
                        臺灣桃園地方法院交通法庭
                            　　法　官　林惠霞
上正本證明與原本無異。
如不服本裁定，應於裁定送達後5日內向本院提出抗告狀。
                                書記官  陳恩如
中　　華　　民　　國　　94　　年　　5 　　月　　12　　日
